臺灣雲林地方法院刑事判決　　　　　　　　96年度易字第40號
公　訴　人　臺灣雲林地方法院檢察署檢察官
被　　　告　己○○
　　　　　　　　　　　（現另案在監執行中）
選任辯護人　吳昆浦律師
被　　　告　丙○○
選任辯護人　藍庭光律師
　　　　　　劉志卿律師
被　　　告　丁○○
　　　　　　　　　　現另案觀.
上列被告等因竊盜案件，經檢察官提起公訴（95年度偵字第5807
號），被告等於準備程序中就被訴事實為有罪之陳述，受命法官
於聽取當事人之意見後，本院合議庭裁定改由受命法官獨任以簡
式審判程序審理，判決如下：
    主  文
己○○所犯如附表三所示之罪，各處如附表三所示之刑，應執行
有期徒刑貳年。
丙○○所犯如附表四所示之罪，各處如附表四所示之刑，應執行
有期徒刑壹年拾月。
丁○○所犯如附表五所示之罪，各處如附表五所示之刑，應執行
有期徒刑貳年貳月。扣案長型鐵剪壹組沒收之。
    犯罪事實及理由
一、被告己○○、丙○○、丁○○所犯為死刑、無期徒刑、最輕
    本刑為3 年以上有期徒刑之罪或高等法院管轄第一審案件以
    外之案件，而於本院準備程序進行中，被告就被訴事實為有
    罪之陳述，經法官告知簡式審判程序之旨，並聽取公訴人及
    被告之意見後，經本院合議庭裁定由受命法官獨任進行簡式
    審判程序，合先敘明。
二、構成犯罪事實：
  (一)己○○因缺錢花用，竟意圖為自己不法之所有，於如附表一
    編號(一)所列時、地，以其所有，客觀上足以對人之生命、身
    體、安全構成威脅，具有危險性，足供兇器使用之虎頭鉗1
    支（未扣案），竊得臺灣電力股份有限公司（下稱臺電公司
    ）所有之電線3 條。復另行起意，與同為缺錢花用之丙○○
    （綽號「黑魚」、「烏魚」）共同基於意圖為自己不法所有
    之犯意聯絡，先後於如附表一編號(二)號至(五)號所示時、地，
    一同以前開己○○所有之虎頭鉗1 支，竊得如附表一編號(二)
    號至(五)號所示之臺電公司所有電線。己○○及丙○○得手後
    ，均隨即於如附表一編號(一)號至(五)號所示出售時間，將所竊
    得之電線載往庚○○（綽號「蕭ㄟ」）、戊○○（綽號「阿
    丹」）及乙○○3 人位在雲林縣虎尾鎮○○街70之6 號住處
    出售，變賣現金花用（庚○○、戊○○及乙○○3 人由本院
    另行審結）。
  (二)丁○○（綽號「阿川」、「阿村」）因缺錢花用，竟意圖為
    自己不法之所有，於95年11月間，多次前往雲林縣崙背鄉等
    地，尋找臺電公司所有之電線，並以其所有，客觀上足以對
    人之生命、身體、安全構成威脅，具有危險性，足供兇器使
    用之鐵剪1 組，竊取如附表二編號(一)號至(七)號所示之臺電公
    司所有電線（各次行竊時、地、物品均詳如附表二所示）。
    得手後，並隨即於如附表二所示出售時間，將所竊得之電線
    載往庚○○、戊○○及乙○○上址住處出售，變賣現金花用
    。
  (三)嗣於95年11月24日上午，在丙○○位於雲林縣虎尾鎮安溪86
    之5 號住處，為警查獲丙○○、己○○；又於95年11月24日
    中午12時許，在雲林縣虎尾鎮○○路73號「尊龍電子遊戲場
    」內，為警查獲丁○○、戊○○及乙○○，且經丁○○同意
    後，前往丁○○位於雲林縣土庫鎮後埔146 號住處搜索，扣
    得丁○○行竊用之長型鐵剪1 組，方循線查悉上情。
三、認定犯罪事實所憑之證據及理由：
  (一)關於本件通訊監察之證據能力：
    1.按通訊保障及監察法第5 條規定，有事實足認被告或犯罪
      嫌疑人有該條第1 項所列各款罪嫌之1 ，並危害國家安全
      或社會秩序情節重大，而有相當理由可信其通訊內容與本
      案有關，且不能或難以其他方法蒐集或調查證據者，得發
      通訊監察書；通訊監察書，偵查中由檢察官依司法警察機
      關聲請或依職權核發，審判中由法官依職權核發。故核發
      通訊監察書實施通訊監察者，必須合於通訊保障及監察法
      第5 條第1 項所規定之要件，始得為之；此不惟於核發通
      訊監察書時，必須有事實足認被告或犯罪嫌疑人有該條第
      1 項所列各款罪嫌之1 ，且必須所監察之通訊內容與該案
      即該被告或犯罪嫌疑人所犯該罪嫌有關，方為遵循該條規
      定程序所取得之證據；否則，該通訊監察所取得之證據，
      仍屬違背法定程序取得之證據，其有無證據能力之認定，
      依刑事訴訟法第158 條之4 規定，應審酌人權保障及公共
      利益之均衡維護，以為判斷。
    2.次按組織犯罪條例所稱之組織，已據該條例第2 條規定明
      確：「本條例所稱之犯罪組織，係指3 人以上，有內部管
      理結構，以犯罪為宗旨，或以其成員從事犯罪活動，具有
      集團性、常習性及脅迫性或暴力性之組織。」而所謂「內
      部管理結構」，固指有上下屬從關係之謂，亦即組織內部
      有主持人或首領與幫派層級之分，有階級領導，下屬須服
      從主持人或首領之命令行事，違抗者依內部規範懲處，但
      都足以區別共犯、結夥犯之組成。至於有無組織名稱、入
      幫儀式、及明文之幫規等，則非所問。因組織犯罪條例所
      欲處罰之犯罪組織成員間雖有發起、主持、操縱、指揮、
      參與等之區分，然以組織型態從事犯罪，內部結構階層化
      ，並有嚴密控制關係，其所造成之危害、對社會之衝擊及
      對民主制度之威脅，遠甚於一般之非組織性犯罪之故。另
      所謂「集團性」、「常習性」、「脅迫性」或「暴力性」
      等特性，乃犯罪組織表彰於外之組織性質，揆諸外國立法
      例，均有所考。其義在於表徵犯罪組織所具有「以眾暴寡
      」、「不務正業」、「施加脅迫」、「加諸暴力」等性，
      並參考刑法第154 條及外國立法例，將參加犯罪組織之行
      為，認定為具預備犯性質之犯罪，且將刑法必要共犯之首
      謀及參與犯罪組織之犯行，針對現行犯罪組織之複雜性，
      擴張其概念，使及於發起、主持、操縱、指揮等不同層次
      之犯行，均予規範處罰，以收遏制之效。國內知名大幫如
      已成立數10年之四海幫、竹聯幫等，均於國內各地，甚且
      於國外設有分部或堂口，有正式入幫儀式及幫規，平日即
      糾眾從事各種不法犯罪活動，即為典型之犯罪組織。其中
      「常習性」指組織以長期存續為目的，且有多次犯罪之發
      生而言，與實際存續時間之長短無關。
    3.經查，本件通訊監察之實施固有臺灣雲林地方法院檢察署
      95年度聲監字第78、84、87號及95年度聲監續字第81、86
      號卷宗、95辛○明廉聲監字第78、84、87號及聲監（續）
      字第81、86號通訊監察書（稿）附卷可參，惟核諸上開通
      訊監察卷宗，員警之偵查報告中雖已敘明係欲對竊取電纜
      線及收贓者進行蒐證，並有提供「丁○○犯罪集團組織圖
      」（95年度聲監字第87號卷內）供承辦本件通訊監察之檢
      察官參考，然並未說明被告己○○、丙○○及丁○○或其
      他被告、犯罪嫌疑人彼此間有何組織犯罪條例所指之內部
      管理結構、集團性、常習性、脅迫性或暴力性，此外，復
      查無其他證據顯示被告己○○、丙○○及丁○○或其他被
      告、犯罪嫌疑人彼此間確涉有組織犯罪條例之罪嫌，是被
      告己○○、丙○○及丁○○所為，與組織犯罪防制條例尚
      屬有間。從而，本件通訊監察之實施顯於法未合，其因此
      所取得之證據即通訊監察光碟及譯文，應屬違背法定程序
      取得之證據，應可認定。
    4.然違背法定程序所取得之證據，若不分情節，一概以程序
      違法為由，否定其證據能力，從究明事實真相之角度而言
      ，難謂適當，且若僅因程序上之瑕疵，致使許多與事實相
      符之證據，無例外地被排除而不用，例如案情重大，然違
      背法定程序之情節輕微，若遽捨棄該證據不用，被告可能
      逍遙法外，此與國民感情相悖，難為社會所接受，自有害
      於審判之公平正義。因此，對於違法實施通訊監察所取得
      之證據，除法律另有規定外，為兼顧程序正義及發現實體
      真實，仍應由法院於個案審理中，就個人基本人權之保障
      及公共利益之均衡維護，依比例原則及法益權衡原則，予
      以客觀之判斷，亦即宜就違背法定程序之程度、違背
      法定程序時之主觀意圖（即實施通訊監察之公務員是否明
      知違法並故意為之）、違背法定程序時之狀況（即程序
      之違反是否有緊急或不得已之情形）、侵害犯罪嫌疑人
      或被告權益之種類及輕重、犯罪所生之危險或實害、
      禁止使用證據對於預防將來違法取得證據之效果、偵審
      人員如依法定程序，有無發現該證據之必然性、證據取
      得之違法對被告訴訟上防禦不利益之程度等情狀予以審酌
      ，以決定應否賦予證據能力（最高法院93年度臺上字第66
      4 號判例參照）。本院茲審酌：本件警方向檢察官聲請
      通訊監察之偵查報告中已敘明被告己○○與丙○○係竊盜
      共犯，與被告丁○○行竊後之贓物均售與庚○○、戊○○
      或甲○○，該等人確實為1 犯罪集團，並於偵查報告後附
      有犯罪集團組織圖，難認為警方主觀上有刻意違法取得證
      據之意圖，違法情節尚非重大；通訊監察僅取得被告己○○3 人與收贓對象等人關於如何銷贓之通話內容，並未
      涉及被告3 人隱私部分，侵害被告3 人之權益尚稱輕微；
      被告3 人攜帶兇器竊取電線桿上之電線，除造成民生用
      電不便，亦使民眾行經該路段時有觸電危險，犯罪所生實
      害及危險甚為重大；以目前通訊監察之實施仍未非常嚴
      謹以觀，禁止使用該等證據對於預防將來違法取得證據，
      確有一定程度效果；偵查人員倘循法定程序，亦必然得
      以發現被告己○○等3 人之犯行；除被告丙○○之辯護
      人爭執該通訊監察之證據能力外，其餘被告及辯護人並不
      爭執前開通訊監察之證據能力；除該通訊監察外，本件
      另有被告己○○自白、被告己○○以證人身分具結後之證
      述、行竊工具等證據，通訊監察並非認定本件犯行之唯一
      證據，違法情事對於被告訴訟上防禦並無不利益可言等情
      ，認為縱認本件通訊監察違反法定程序，其違反之情節亦
      非嚴重，不予排除其證據能力，尚與人民對司法公平公正
      之信賴無重大影響，本於人權保障與公共利益均衡維護之
      精神，依比例原則，本院認為通訊監察光碟及譯文均有證
      據能力，先予敘明。
  (二)證人庚○○於95年11月24日、96年1 月15日偵查中之證述。
  (三)證人即臺電公司臺西服務所電務主辦陳國諒於警詢中之證述
    。
  (四)通訊監察光碟及譯文。
  (五)證人即被告己○○於96年1 月8 日偵查中之證述。
  (六)95辛○明廉聲監字第78、84、87號及聲監（續）字第81、86
    號通訊監察書（稿）。
  (七)臺灣雲林地方法院檢察署95年度聲監字第78、84、87號及95
    年度聲監續字第81、86號卷宗。
  (八)贓物認領保管單。
  (九)長型鐵剪1 組扣案。
  (十)被告己○○、丙○○及丁○○於警詢、偵查中之供述，及於
    本院審理時之自白，而被告己○○、丙○○及丁○○之自白
    又與上開積極證據相符，均應可採信。
  (十一)綜上所述，本件事證明確，被告己○○、丙○○及丁○○攜
    帶兇器竊盜之犯行均應堪認定。
四、論罪科刑之理由：
  (一)按刑法第321 條第1 項第3 款之攜帶兇器竊盜罪，係以行為
    人攜帶兇器竊盜為其加重條件，此所謂兇器，其種類並無限
    制，凡客觀上足以對人之生命、身體、安全構成威脅，具有
    危險性之兇器均屬之，且只須行竊時攜帶此種具有危險性之
    兇器為已足，並不以攜帶之初有行兇之意圖為必要（最高法
    院79年臺上字第5253號判例參照）。再查被告己○○及丙○○行竊時所用之虎頭鉗1 支雖未扣案，然以被告己○○於本
    院審理時供稱該虎頭鉗為鐵質，前端平整，總長約16公分，
    足以將電線剪斷等情觀之，顯見其質地堅硬，若持之攻擊人
    ，客觀上顯足以危害他人生命、身體安全，屬具有危險性之
    兇器。又被告丁○○行竊用之長型鐵剪1 組，共由6 支鐵管
    組成，每支鐵管各以黃色塑膠繩綑綁相連，6 支鐵管分別長
    為111 公分、3 支115 公分、114 公分、84公分，84公分的
    鐵管前端有裝上鐵剪1 支，鐵剪長30公分，前端呈扁平狀，
    為鐵質等情，業經本院當庭勘驗屬實（本院卷一第173 頁）
    。是核被告己○○、丙○○及丁○○所為如附表一、二所示
    之犯行，均係犯刑法第321 條第1 項第3 款之攜帶兇器竊盜
    罪。被告己○○、丙○○間就附表一編號(二)號至(五)號所示之
    竊盜犯行，有犯意聯絡及行為分擔，均為共同正犯。被告己○○、丙○○及丁○○所犯如附表一、二所示之各罪罪名互
    異，犯意各別，均應分論併罰。
  (二)爰審酌被告己○○、丙○○及丁○○均正值青壯，四肢健全
    ，不思以正當途徑獲取利益，竟貪圖一己私利，竊取臺電公
    司電線變賣現金花用，致臺電公司受有損害，亦造成民生用
    電不便，破壞社會秩序，且犯案次數不少，危害鉅大，雖於
    警詢及偵查中均矢口否認犯行，然於本院審理時已坦承犯行
    ，尚知悔悟等一切情狀，分別量處如主文所示之刑，並定其
    應執行之刑。至檢察官請求對被告己○○量處有期徒刑5 年
    ，對被告丙○○及丁○○各量處有期徒刑6 年，均尚嫌過重
    。檢察官請求對被告己○○、丙○○及丁○○均宣告強制工
    作，然本院以為被告3 人之前均未曾有竊盜前科，其3 人竊
    取電線變賣係因一時欠錢花用而為，雖其等所犯竊盜犯行有
    5 至7 次，仍難認有犯罪之習慣，核與竊盜犯贓物犯保安處
    分條例規定令入勞動場所強制工作之要件不符，爰不令被告
    己○○、丙○○及丁○○入勞動場所強制工作，均併此敘明
    。
  (三)扣案之長型鐵剪1 組係供被告丁○○行竊所用之物，且屬被
    告丁○○所有，業據被告丁○○供承在卷，應依刑法第38條
    第1 項第2 款規定，宣告沒收。被告己○○及丙○○竊盜時
    所用之虎頭鉗1 支並未扣案，為免將來執行困難，爰不予宣
    告沒收。至扣案被告己○○所有之門號0000000000號行動電
    話、被告丁○○所有之門號0000000000號行動電話各1 支係
    供被告己○○、丁○○與庚○○等人聯絡販賣竊得電線所用
    ，與其2 人竊盜並無關，而扣案被告丙○○所有之鐵剪1 組
    及剪刀1 支，被告丙○○辯稱本件行竊時並未帶去一語，且
    查無積極證據足認與本案犯罪有直接關涉，自均不得宣告沒
    收，附此敘明。
五、適用之法律：
  (一)刑事訴訟法第273條之1 第1 項、第299 條第1 項前段。
  (二)刑法第321 條第1 項第3 款、第28條、第51條第5 款、第38
    條第1 項第2 款。
本案經檢察官廖弼妍到庭執行職務。
中　　華　　民　　國　　96　　年　　6 　　月　　5 　　日
                  刑事第三庭  法  官  廖淑華
以上正本證明與原本無異。
如不服本判決，應於判決收受後10日內，向本院提出上訴狀（須
附繕本）。
                              書記官  張菀純
中　　華　　民　　國　　96　　年　　6 　　月　　5 　　日
附錄本案論罪科刑法條全文：
刑法第321條（加重竊盜罪）
犯竊盜罪而有左列情形之一者，處 6 月以上、 5 年以下有期徒
刑：
一  於夜間侵入住宅或有人居住之建築物、船艦或隱匿其內而犯
之者。
二  毀越門扇、牆垣或其他安全設備而犯之者。
三  攜帶兇器而犯之者。
四  結夥三人以上而犯之者。
五  乘火災、水災或其他災害之際而犯之者。
六  在車站或埠頭而犯之者。
前項之未遂犯罰之。
附表一（被告己○○、丙○○部分）：
┌──┬───┬───────┬──────┬───────┬──────┐
│編號│行為人│犯罪時間      │犯罪地點    │竊得之電線數量│出售（電線）│
│    │      │              │            │              │時間        │
├──┼───┼───────┼──────┼───────┼──────┤
│(一)  │己○○│95年11月6 日晚│雲林縣虎尾鎮│3 條（每條之長│95年11月8 日│
│    │      │間至（或）7 日│堀頭里      │度均約2 根電線│上午1 時左右│
│    │      │凌晨          │            │桿間距離）    │            │
├──┼───┼───────┼──────┼───────┼──────┤
│(二)  │己○○│95年11月9 日晚│雲林縣虎尾鎮│1 批（以6,000 │95年11月10日│
│    │丙○○│間至（或）10日│            │多元價格出售）│上午3 時左右│
│    │      │凌晨          │            │              │            │
├──┼───┼───────┼──────┼───────┼──────┤
│(三)  │己○○│95年11月11日晚│雲林縣虎尾鎮│1 條（每條之長│95年11月12日│
│    │丙○○│間至（或）12日│            │度約2 根電線桿│上午3 時左右│
│    │      │凌晨          │            │間距離）      │            │
├──┼───┼───────┼──────┼───────┼──────┤
│(四)  │己○○│95年11月15日晚│雲林縣崙背鄉│1 條（每條之長│95年11月16日│
│    │丙○○│間至（或）16日│            │度約2 根電線桿│上午1 時左右│
│    │      │凌晨          │            │間距離）      │            │
├──┼───┼───────┼──────┼───────┼──────┤
│(五)  │己○○│95年11月18日晚│雲林縣崙背鄉│2 條（每條之長│95年11月19日│
│    │丙○○│間至（或）19日│            │度約2 根電線桿│上午2 時左右│
│    │      │凌晨          │            │間距離）      │            │
└──┴───┴───────┴──────┴───────┴──────┘
附表二（被告丁○○部分）：
┌──┬───────┬──────┬────────┬──────┐
│編號│犯罪時間      │犯罪地點    │竊得之電線數量  │出售（電線）│
│    │              │            │                │時間        │
├──┼───────┼──────┼────────┼──────┤
│(一)  │95年11月1 日晚│雲林縣虎尾鎮│2 綑（約3 、40公│95年11月2 日│
│    │間至（或）2 日│            │斤，以3,000 元價│凌晨        │
│    │凌晨          │            │格出售）        │            │
├──┼───────┼──────┼────────┼──────┤
│(二)  │95年11月4 日晚│雲林縣麥寮鄉│1 條（每條之長度│95年11月5 日│
│    │間至（或）5 日│            │約2 根電線桿間距│上午7 時左右│
│    │凌晨          │            │離）            │            │
├──┼───────┼──────┼────────┼──────┤
│(三)  │95年11月6 日晚│雲林縣土庫鎮│1 條或2 條（長度│95年11月7 日│
│    │間至（或）7 日│            │同上）          │上午4 時左右│
│    │凌晨          │            │                │            │
├──┼───────┼──────┼────────┼──────┤
│(四)  │95年11月8 日晚│崙背鄉大有18│2 綑（約60公斤，│95年11月9 日│
│    │間至（或）9 日│東13南9 東1-│以每公斤80元之價│上午4 時左右│
│    │凌晨          │5 電桿及大有│格出售，得款4,80│            │
│    │              │127 北8 低東│0 元）          │            │
│    │              │1-3 電桿    │                │            │
├──┼───────┼──────┼────────┼──────┤
│(五)  │95年11月9 日晚│雲林縣土庫鎮│1 條或2 條（長度│95年11月10日│
│    │間至（或）10日│            │同上）          │上午6 時左右│
│    │凌晨          │            │                │            │
├──┼───────┼──────┼────────┼──────┤
│(六)  │95年11月15日晚│雲林縣土庫鎮│1 批（以30,000元│95年11月16日│
│    │間至（或）16日│            │價格出售）      │上午4 時左右│
│    │凌晨          │            │                │            │
├──┼───────┼──────┼────────┼──────┤
│(七)  │95年11月16日晚│雲林縣土庫鎮│1 條或2 條（長度│95年11月17日│
│    │間至（或）17日│            │同上）          │上午5 時左右│
│    │凌晨          │            │                │            │
└──┴───────┴──────┴────────┴──────┘
附表三（被告己○○部分）：
┌──┬────────┬──────┬──────┐
│編號│罪名            │刑度        │備註        │
├──┼────────┼──────┼──────┤
│1   │攜帶兇器竊盜    │有期徒刑陸月│附表一編號(一)│
├──┼────────┼──────┼──────┤
│2   │共同攜帶兇器竊盜│有期徒刑陸月│附表一編號(二)│
├──┼────────┼──────┼──────┤
│3   │共同攜帶兇器竊盜│有期徒刑陸月│附表一編號(三)│
├──┼────────┼──────┼──────┤
│4   │共同攜帶兇器竊盜│有期徒刑陸月│附表一編號(四)│
├──┼────────┼──────┼──────┤
│5   │共同攜帶兇器竊盜│有期徒刑陸月│附表一編號(五)│
└──┴────────┴──────┴──────┘
附表四（被告丙○○部分）：
┌──┬────────┬──────┬──────┐
│編號│罪名            │刑度        │備註        │
├──┼────────┼──────┼──────┤
│1   │共同攜帶兇器竊盜│有期徒刑陸月│附表一編號(二)│
├──┼────────┼──────┼──────┤
│2   │共同攜帶兇器竊盜│有期徒刑陸月│附表一編號(三)│
├──┼────────┼──────┼──────┤
│3   │共同攜帶兇器竊盜│有期徒刑陸月│附表一編號(四)│
├──┼────────┼──────┼──────┤
│4   │共同攜帶兇器竊盜│有期徒刑陸月│附表一編號(五)│
└──┴────────┴──────┴──────┘
附表五（被告丁○○部分）：
┌──┬──────┬──────────┬──────┐
│編號│罪名        │刑度                │備註        │
├──┼──────┼──────────┼──────┤
│1   │攜帶兇器竊盜│有期徒刑陸月，扣案之│附表二編號(一)│
│    │            │長型鐵剪壹組沒收之。│            │
├──┼──────┼──────────┼──────┤
│2   │攜帶兇器竊盜│有期徒刑陸月，扣案之│附表二編號(二)│
│    │            │長型鐵剪壹組沒收之。│            │
├──┼──────┼──────────┼──────┤
│3   │攜帶兇器竊盜│有期徒刑陸月，扣案之│附表二編號(三)│
│    │            │長型鐵剪壹組沒收之。│            │
├──┼──────┼──────────┼──────┤
│4   │攜帶兇器竊盜│有期徒刑陸月，扣案之│附表二編號(四)│
│    │            │長型鐵剪壹組沒收之。│            │
├──┼──────┼──────────┼──────┤
│5   │攜帶兇器竊盜│有期徒刑陸月，扣案之│附表二編號(五)│
│    │            │長型鐵剪壹組沒收之。│            │
├──┼──────┼──────────┼──────┤
│6   │攜帶兇器竊盜│有期徒刑陸月，扣案之│附表二編號(六)│
│    │            │長型鐵剪壹組沒收之。│            │
├──┼──────┼──────────┼──────┤
│7   │攜帶兇器竊盜│有期徒刑陸月，扣案之│附表二編號(七)│
│    │            │長型鐵剪壹組沒收之。│            │
└──┴──────┴──────────┴──────┘
